臺灣士林地方法院民事判決　　　　　　　 96年度訴字第778號
原　　　告　丙○
訴訟代理人　蘇靖雅律師
　　　　　　乙○○律師
被　　　告　甲○○
訴訟代理人　柯金柱律師
　　　　　　蘇千晃律師
上列當事人間損害賠償事件，本院於民國96年8 月27日言詞辯論
終結，判決如下：
    主      文
被告應給付原告新臺幣肆拾萬元及自民國九十五年十二月六日起
至清償日止，按週年利率百分之五計算之利息。
原告其餘之訴駁回。
訴訟費用由被告負擔五分之一，餘由原告負擔。
本判決原告勝訴部分，得假執行。但被告如於執行標的物拍定、
變賣前，以新臺幣肆拾萬元為原告預供擔保，得免為假執行。
原告其餘假執行之聲請駁回。
    事實及理由
一、本件原告起訴主張：被告明知訴外人高嘉宏為有配偶之人，
    竟自民國95年2 月間起至同年4 月4 日止，多次在臺北市松
    山區、內湖區之汽車旅館與高嘉宏相姦。嗣於同年4 月4 日
    下午，經原告偕同員警至臺北市○○區○○路香車汽車旅館
    212 號房，當場查獲被告赤裸上身、高嘉宏未著衣物共處一
    室因而查知上情。被告之相姦行為，業經鈞院刑事判決有罪
    確定，其連續與原告之配偶發生相姦行為，致原告婚姻關係
    基礎動搖，精神上遭受極大痛苦，爰依侵權行為法律關係，
    請求非財產上損害賠償。並聲明：(一)被告應給付原告新臺幣
    （下同）200 萬元及自起訴狀繕本送達翌日起至清償日止，
    按週年利率5%計算之利息。(二)原告願供擔保，請准宣告假執
    行。
二、被告則以：伊固知悉高嘉宏係有配偶之人，且曾多次與高嘉
    宏相姦，惟伊原於貿易公司擔任企畫一職，嗣因本案失業迄
    今，目前生活所需全賴勞保局所核發之失業給付，名下亦無
    任何財產。原告請求之賠償金額顯屬過高，被告至多僅能賠
    償30萬元等語，資為抗辯。並聲明：(一)原告之訴駁回。(二)如
    受不利判決，願供擔保請准宣告免為假執行。
三、兩造不爭執之事實：
  (一)高嘉宏為原告之配偶。
  (二)被告知悉高嘉宏為有配偶之人。
  (三)被告自95年2 月間起至同年4 月4 日止，多次在臺北市松山
    區、內湖區之汽車旅館與高嘉宏相姦。
  (四)原告於95年4 月4 日偕同員警至臺北市○○區○○路香車汽
    車旅館212 號房，當場查獲被告赤裸上身、高嘉宏未著衣物
    共處一室。
  (五)被告之通姦行為，經臺灣士林地方法院以96年度簡字第277
    號刑事判決判處有期徒刑4 月，如易科罰金以銀元300 元即
    新臺幣900 元折算1 日，並已確定。
四、得心證之理由：
    原告主張被告與原告之配偶高嘉宏相姦，破壞原告家庭和諧
    ，致原告身心受創，精神上遭受難以回復之痛苦，受有非財
    產上之損害甚鉅，為此請求被告賠償原告200 萬元之非財產
    上之損害，惟為被告所否認，並以前揭情詞置辯。是本件爭
    點為：原告得請求被告賠償多少慰撫金？茲分述如下：
  (一)按因故意或過失，不法侵害他人之權利者，負損害賠償責任
    ；又不法侵害他人之身體、健康、名譽、自由、信用、隱私
    、貞操，或不法侵害其他人格法益而情節重大者，被害人雖
    非財產上之損害，亦得請求賠償相當之金額；前項規定，於
    不法侵害他人基於父、母、子、女或配偶關係之身分法益而
    情節重大者，準用之，民法第184 條第1 項前段、第195 條
    第1 項前段、第3 項分別定有明文。又「通姦足以破壞夫妻
    間之共同生活而非法之所許，此從公序良俗之觀點可得斷言
    ，不問所侵害係何權利，對於配偶之他方應構成共同侵權行
    為。婚姻係以夫妻之共同生活為其目的，配偶應互相協力保
    持其共同生活之圓滿安全及幸福，而夫妻互守誠實，係為確
    保其共同生活之圓滿安全及幸福之必要條件，故應解為配偶
    因婚姻契約而互負誠實之義務，配偶之一方行為不誠實，破
    壞共同生活之圓滿安全及幸福者，即為違反因婚姻契約之義
    務而侵害他方之權利。」（最高法院55年臺上字第2053號判
    例意旨參照），而與有配偶之人相姦，亦足以破壞他人夫妻
    間之共同生活，非法之所許，對於通姦人之配偶應構成侵權
    行為。本件被告與原告之配偶相姦，其所為足以破壞原告夫
    妻間之共同生活，係不法侵害原告基於婚姻關係而享有之身
    分法益，衡其情節應屬重大，原告主張其精神受有相當之痛
    苦，核與常情相符，應堪採信。原告依上開規定，請求被告
    賠償其非財產上損害，洵屬有據。
  (二)次按「慰藉金之賠償須以人格權遭遇侵害，使精神上受有痛
    苦為必要，其核給之標準固與財產上損害之計算不同，然非
    不可斟酌雙方身分資力與加害程度，及其他各種情形核定相
    當之數額。」（最高法院51年臺上字第223 號判例意旨參照
    ）。爰審酌原告為63年7 月9 日出生，與高嘉宏育有2 女1
    子（附民卷第7 頁），高中畢業（本院卷第21頁），於本案
    發生前受僱於不動產仲介公司擔任不動產仲介營業員，月薪
    2 萬8,000 元，並依業務績效而另有銷售獎金，平均月入約
    為9 萬元（本院卷第22至24頁）；而被告則為69年11月8 日
    出生，勤益技術學院專科畢業，於本案發生前於貿易公司擔
    任企劃，月薪3 萬2,050 元，嗣於95年12月4 日失業迄今，
    自96年1 月4 日起按月領取勞保局核發之失業給付（參本院
    卷第29至33、41頁）；被告與高嘉宏相姦行為之次數及持續
    之期間，雖已多次向原告表達歉意及願給付金錢賠償，惟仍
    對原告之婚姻關係及家庭之圓滿造成相當程度之破壞，故原
    告無法接受被告所提出之賠償金額，另原告之生活秩序亦大
    受影響，所受精神痛苦非輕等一切情狀，認原告依民法第
    195條第1 項及第3 項規定，於訴請被告賠償精神慰撫金40
    萬元及自起訴狀繕本送達翌日即95年12月6日起至清償日止
    ，按週年利率5%計付法定遲延利息之範圍內，尚屬公允，為
    有理由，應予准許，逾此範圍之請求，即非正當，為無理由
    ，應予駁回。
五、兩造均陳明願供擔保，聲請宣告假執行及免為假執行，經核
    原告勝訴部分，係所命給付未逾50萬元之判決，爰依民事訴
    訟法第389 條第1 項第5 款規定依職權宣告假執行，並酌定
    相當之擔保金額併予准許免為假執行。至原告敗訴部分，其
    假執行之聲請亦失所附麗，應併予駁回。
六、本件判決基礎已臻明確，兩造其餘之攻擊防禦方法及訴訟資
    料經本院斟酌後，核與判決不生影響，無一一論述之必要，
    併予敘明。
據上論結，原告之訴為一部有理由、一部無理由，依民事訴訟法
第79條、第389 條第1 項第5 款、第392 條第2 項、第3 項，判
決如主文。
中　　華　　民　　國　　96　　年　　9 　　月　　10　　日
                  民事第二庭  法  官  張國勳
以上正本證明與原本無異。
如對本判決上訴須於判決送達後20日內向本院提出上訴狀。
中　　華　　民　　國　　96　　年　　9 　　月　　11　　日
                              書記官  周玉惠
